臺灣臺南地方法院刑事判決　　　　　　　　　　　　　　九十一年度自字第二四號
　　自　訴　人　乙○○
　　被　　　告　甲○○
右列被告因竊佔案件，經自訴人提起自訴，本院判決如左：
    主  文
甲○○無罪。
    理  由
一、自訴意旨如自訴狀所載。（如附件）
二、按犯罪事實應依證據認定之，無證據不得推定其犯罪事實；又不能證明被告犯罪
    者，即應諭知無罪之判決，刑事訴訟法第一百五十四條、第三百零一條第一項分
    別定有明文。就此，歷來最高法院於諸多判例中進一步加以闡釋，如廿九年上字
    第三一０五號判例稱：「刑事訴訟法上所謂認定犯罪事實之證據，係指足以認定
    被告確有犯罪行為之積極證據而言，該項證據自須適合於被告犯罪事實之認定，
    始得採為斷罪資料」；卅年上字第四八二號判例稱：「事實審法院對於證據之取
    捨，依法雖有自由判斷之權，然積極證據不足證明犯罪事實時，被告之抗辯或反
    證縱屬虛偽，仍不能以此資為積極證據應予採信之理由」；卅年上字第八一六號
    判例稱：「認定不利於被告之事實，須依積極證據，茍積極證據不足為不利於被
    告事實之認定時，即應為有利於被告之認定，更不必有何有利之證據」；四十年
    台上字第八六號判例稱：「事實之認定，應憑證據，如未能發現相當證據，或證
    據不足以證明，自不能以推測或擬制之方法，以為裁判基礎」；又按告訴人指訴
    之證據力，最高法院五十二年台上字第一三００號判例稱：「告訴人之告訴，係
    以使被告受刑事追訴為目的，是其陳述是否與事實相符，仍應調查其他證據以資
    審認」；同院卅二年上字第六五七號判例稱：「被害人所述被害情形如無瑕疵可
    指，而就其他方面調查又與事實相符，則其供述未始不足據為判決之基礎」；同
    院六十一年台上字第三０九九號判例稱：「被害人之陳述如無瑕疵，且就其他方
    面調查又與事實相符，固足採為科刑之基礎，倘其陳述尚有瑕疵，則在未究明前
    ，遽採為論罪科刑之根據，即難認為適法」。綜合上開規定暨判例意旨可知，告
    訴人之指訴必須在無瑕疵，且復有其他積極適合之證據可證明其指訴與事實相符
    時始得採取；倘無積極適合之證據可證明犯罪事實時，即使被告無法提出有利之
    證據，或被告之辯解為虛偽者，仍應認定被告並無告訴人所指訴之犯罪事實。
三、訊據被告甲○○，對於九十年一月一日起，向自訴人承租台南縣歸仁鄉○○村○
    ○路○段一號編號Ｂ廠房之鐵架石棉瓦造平房一棟，每月租金二萬一千元之事實
    ，坦承不諱，矢口否認有竊佔之犯行，辯稱因為經濟不景氣，才沒有辦法按月付
    租金於自訴人，我承租之廠房連同水電設施也花了三十五萬元，且所承租之廠房
    一旦要搬遷到他處，包括拆除廠內機械與電纜、電線等也需要一段時間，我已經
    於九十一年七月六日將所承租之廠房全部搬出，並將鑰匙當庭交給自訴人，我是
    出家人，一時週轉困難，且搬遷覓址不容易，才拖延了幾個月搬遷，沒有竊佔自
    訴人之廠房犯行等語。按刑法三百二十條第二項竊佔罪，須意圖為自己不法之所
    有，而竊佔他人之不動產，犯罪始能成立。查本件被告甲○○使用自訴人上址廠
    房，係向自訴人承租，按月付租金，有正當之權源，此後一時週轉困難，不能按
    月給付租金，顯然係雙方民事糾葛。核與上開竊佔罪要件不符，爰依法諭知被告
    無罪。
據上論斷，應依刑事訴訟法第三百四十三條、三百零一條第一項判決如主文。
中      華      民      國      九十一      年    七    月    二十六    日
                                   臺灣臺南地方法院刑事第五庭
                                          法  官   陳  忠  鎣
右正本證明與原本無異。
如不服本判決，應於判決送達後十日內，向本院提出上訴狀。（應附繕本）
                                          書記官   吳  信  助
中      華      民      國      九十一      年    七    月    二十六    日
